臺灣高等法院刑事判決　　　　　　　　　　　　　九十三年度上訴字第三○六三號
　　上　訴　人
　　即　被　告　乙○○
右上訴人因搶奪等案件，不服臺灣臺北地方法院九十三年度訴字第九四六號，中華民
國九十三年九月二十二日第一審判決（起訴案號：臺灣臺北地方法院檢察署九十三年
度偵字第一一一九六號），提起上訴，本院判決如左：
    主  文
原判決撤銷。
乙○○意圖為自己不法之所有，而搶奪他人之動產，處有期徒刑壹年陸月。
    事  實
一、乙○○曾於民國八十五年間因竊盜案件，經台灣台北地方法院八十五年度易字第
    五０七九號判決判處有期徒刑一年，上訴後經本院八十五年度上易字第六八三一
    號判決駁回上訴確定；於八十五年間因盜匪案件，經台灣台北地方法院八十五年
    度訴字第一五一三號判決判處有期徒刑八年確定，上開二罪經合併定應執行刑有
    期徒刑八年十月；於八十六年間復因贓物案件，經台灣士林地方法院八十六年度
    易字第三０八五號判決判處有期徒刑四月確定，並接續執行，於九十一年一月八
    日縮短刑期假釋出監交付保護管束，假釋期滿日期為九十五年一月三十日，現仍
    在假釋期間（不構成累犯），猶不知悔改，竟擬使用機車作為搶奪女子手提皮包
    之工具，意圖為自己不法之所有，先於九十三年六月十八日下午一時許，在台北
    市○○街五五號前，以其所有之鑰匙一支竊取張明宗所有、平日由張明宗女兒甲
    ○○騎乘之車牌號碼ＸＲＧ—００七號重型機車一部得手，旋騎乘該機車作為搶
    奪他人財物之工具，於同日下午二時許，在台北市○○○路○段一四七巷與松江
    路二二一巷巷口，見女子丙○○單獨行走手提粉紅色皮包一只，復意圖為自己不
    法之所有，乘丙○○不備不及抗拒之際，從丙○○後方快速騎乘機車徒手搶奪丙
    ○○右手所提之粉紅色皮包一只（內有皮夾一只、新台幣（下同）一千零二十元
    、上海銀行金融卡、
    折之傷害，乙○○得手後欲逃離現場之際，經路人陳俊豪會同台北市政府警察局
    中山分局員警當場逮捕查獲。
二、案經被害人丙○○訴請台北市政府警察局中山分局報請台灣台北地方法院檢察署
    檢察官偵查起訴。
    理  由
一、被告乙○○（簡稱被告）經本院傳喚未到庭應訊，惟觀諸其於原審之供詞，其對
    於右揭事實業經自白不諱，核與告訴人丙○○、被害人甲○○之指訴情節相符，
    並有馬偕紀念醫院診斷證明書一張、贓物認領保管收據二張、照片八張附卷可稽
    （參偵查卷第十五頁至第十七頁、第二十頁至第二三頁）。本件事證已臻明確，
    被告犯行洵堪認定，應依法論科。
二、查告訴人丙○○於原審已經明確結證指稱：伊發現皮包不見至跌倒在地之時間很
    快，後來看到皮包內東西散落在地，跌倒地點距離皮包散落地點大概八、九十步
    等語（參原審卷第四五至四七頁），衡諸告訴人跌倒地點亦即遭搶奪地點距離皮
    包散落地點達八、九十步之距離，堪認被告實施搶奪行為時確曾將告訴人之皮包
    ，置於自己實力支配之下，已達既遂程度。核被告所為，係犯刑法第三百二十條
    第一項之竊盜罪、第三百二十五條第一項之搶奪罪。公訴人原起訴意旨，指被告
    犯有刑法第三百二十九條、第三百二十八條第一項之準強盜罪，嗣已經於原審審
    理時更正為刑法第三百二十五條第一項之搶奪罪（參原審九十三年九月一日審判
    筆錄第十八頁），本院無庸再變更起訴法條。被告所犯搶奪罪、竊盜罪間有方法
    結果之牽連關係，應從較重之搶奪罪處斷。
三、原審認被告罪證明確予以論罪科刑，固非無見。惟查，告訴人丙○○於原審審理
    時結證稱：伊用手提著皮包，沒有注意到後方有無來車靠近，不知道有人要行搶
    ，在皮包離手之際沒有試圖抓住皮包，在不知道發生什麼情況時，皮包即被搶走
    ，並非被告抓伊皮包時即查覺而未放手，伊沒有被拖行，身體右半邊亦無明顯之
    擦傷等語（參原審卷第四八頁至第五一頁），核與前揭告訴人丙○○診斷證明書
    所載僅有左鎖骨中段骨折，而無身體其他部位之擦傷之情節相符。證人陳俊豪雖
    證稱：被告行搶時，告訴人不放皮包，被告硬拉，機車還在跑，所以告訴人被拖
    行好幾公尺，因告訴人無法抵抗被拖行的力量而放手，致被告行搶得逞等語（參
    偵查卷第十四頁、第五二頁），惟與告訴人上開證詞相左，且告訴人若確有遭拖
    行好幾公尺，是否可能如告訴人所稱身體並無明顯之擦傷，即非無疑？證人陳俊
    豪之上開證詞，與實情不符，應屬誇大渲染，不足遽信，堪認被告對告訴人丙○
    ○行搶，確係乘其不備而下手行搶其皮包，因告訴人丙○○遭搶奪時間屬剎那間
    ，被告顯無使其受傷之故意，告訴人丙○○受傷，應係被告行搶時施以暴力之當
    然結果，不應再論以傷害罪。原審認被告另犯傷害罪，於法未合。被告不服原審
    判決提起上訴，空言指摘原審判決不當，雖無理由，惟原審判決既有上開可議之
    處，自應由本院將原審判決撤銷改判。爰審酌被告有如事實欄所載之犯罪科刑執
    行情形，有本院被告全國前案紀錄表在卷可按，素行不良，在假釋期間仍不思上
    進，且選擇搶奪之時間地點係屬白天熱鬧之處所，犯罪情節嚴重，而以機車搶奪
    被害人皮包，危害社會治安甚鉅，對於被害人身心財產均造成不良影響，犯罪所
    生之危險及損害重大，然犯罪後坦承犯行，及其犯罪之動機、目的、手法、犯罪
    後態度等一切情狀，量處如主文第二項所示之刑，以資懲儆。被告用以竊取機車
    之鑰匙一支已經滅失，並未扣案，業據被告供述在卷，故不宣告沒收。
四、被告經合法傳喚，無正當理由不到庭，爰不待其陳述逕行判決。
據上論斷，應依刑事訴訟法第三百六十九條第一項前段、第三百六十四條、第二百九
十九條第一項前段、第三百七十一條，刑法第三百二十條第一項、第三百二十五條第
一項、第五十五條，罰金罰鍰提高標準條例第一條前段，判決如主文。
本案經檢察官陳明光到庭執行職務。
中　　　華　　　民　　　國　　九十三　　年　　 十二 　　月　　二十三　　日
                              臺灣高等法院刑事第二十庭
                                  審判長法  官  趙　功　恆
                                        法  官  李　春　地
                                        法  官  鄧　振　球
右正本證明與原本無異。
如不服本判決，應於收受送達後十日內向本院提出上訴書狀，其未敘述上訴之理由者
並得於提起上訴後十日內向本院補提理由書（均須按他造當事人之人數附繕本）。
                                        書記官  洪　秋　帆
中　　　華　　　民　　　國　　九十三　　年　　 十二 　　月　　二十三　　日
附錄：本案論罪科刑法條全文
刑法第三百二十五條第一項
意圖為自己或第三人不法之所有，而搶奪他人之動產者，處六月以上五年以下有期徒
刑。
